【裁判字號】    97,保險上,18
【裁判日期】    980414
【裁判案由】    給付保險金
【裁判全文】
臺灣高等法院民事判決                97年度保險上字第18號
上  訴  人  壬○○
法定代理人  丙○○
訴訟代理人  何威儀律師
被  上訴人  國泰人壽保險股份有限公司
法定代理人  辛○○
訴訟代理人  庚○○
            丁○○
被  上訴人  新光人壽保險股份有限公司
法定代理人  甲○○
訴訟代理人  黃訓章律師
            己○○
            癸○○
被  上訴人  三商美邦人壽保險股份有限公司
法定代理人  戊○○
訴訟代理人  池泰毅律師
            郭宏義律師
            蔡子琪律師
上列當事人間請求給付保險金事件，上訴人對於中華民國97年4
月17日臺灣板橋地方法院96年保險字第15號第一審判決提起上訴
，本院於98年3月24日言詞辯論終結，判決如下：
    主  文
上訴駁回。
第二審訴訟費用由上訴人負擔。
    事實及理由
壹、程序方面：
    按在第二審訴之變更或追加，非經他造同意，不得為之。但
    有擴張或減縮應受判決事項之聲明者，不在此限。民事訴訟
    法第446條第1項、第255條第1項第3款分別定有明文。本件
    上訴人於原審起訴請求被上訴人國泰人壽股份有限公司 (下
    稱國泰人壽)應給付上訴人新臺幣 (下同)130 萬元，及其中
    80萬元自民國 (下同) 95年9月29日起、其餘50萬元自起訴
    狀繕本送達之第16日起 (即96年12月1日，國泰人壽於96年
    11 月15日收受起訴狀繕本)，均至清償日止，按年息百分之
    10 計算之利息。嗣於本院，依同一訴訟標的，就利息請求
    部分，擴張訴之聲明為：國泰人壽應給付上訴人130萬元及
    自95 年9月20日起至清償日止，按年息百分之10計算之利息
    ，性質上係屬擴張應受判決事項聲明，核諸上開規定，毋庸
    經對造同意，應予准許，合先敘明。
貳、實體方面：
一、上訴人起訴主張：
  (一)伊於82年3月1日以本身為被保險人，向被上訴人國泰人壽投
    保「萬代福211終身壽險」，投保金額30萬元，並附加「傷
    害特約」保額30萬元，並投保有「配偶附加傷害險」保額50
    萬元、「員工團體壽險」保額10萬元、「團體傷害險」保額
    40萬元。伊於86年7月21日以本身為被保險人，向被上訴人
    新光人壽保險股份有限公司 (下稱新光人壽)投保「新光長
    壽養老終身壽險」，保險金額50萬元，並附加「綜合保障附
    約」保額50萬元、「平安意外傷害保險附約」保額100萬元
    、「住院醫療日額甲型」保額1千元。伊之配偶丙○○於91
    年3月6日以伊為被保險人，向被上訴人三商美邦人壽保險股
    份有限公司 (下稱三商美邦人壽)投保「祥安終身壽險」，
    保險金額20萬元，並附加「日額型住院醫療終身健康保險附
    約」、「手術醫療終身健康保險附約」，以伊為生存受益人
    。
  (二)伊於94年11月24日上午7時40分許，在苗栗縣苑裡鎮客庄里
    15鄰77-31號住所，正梳洗著裝準備上班時，突遭疑似闖空
    門行竊之不明人士闖入，事發當時伊頸部遭嚴重襲擊，經苑
    裡李綜合醫院診斷為「外傷性窒息併腦缺氧」，從而伊確已
    證明傷害不屬於罹患疾病、細菌感染、器官老化衰竭等因身
    體內部因素所致，即屬傷害保險所謂之意外事故，目前伊已
    呈植物人狀態，並經常需要入醫院治療。爰依伊所投保之保
    險契約，請求國泰人壽給付殘廢保險金130萬元及法定遲延
    利息，新光人壽、三商人壽應分別給付伊醫療保險金190萬
    1, 100元及法定遲延利息、176萬4,000元及法定遲延利息。
    原審為上訴人敗訴之判決，上訴人不服，提起上訴，並於本
    院聲明：1.原判決廢棄。2.國泰人壽應給付伊130萬元，及
    自95年9月20日起至清償日止，按年息百分之10計算之利息
    。3.新光人壽應給付伊190萬1,100元，及其中150萬元應自
    95 年9月7日起至清償日止，按年息百分之10計算之利息；
    其餘40萬1,100元應自起訴狀繕本送達之第16日起至清償日
    止，按年息百分之10計算之利息。4.三商美邦人壽應給付伊
    176 萬4,000元，及其中148萬1,500元應自95年5月14日起至
    清償日止，按年息百分之10計算之利息；其餘28萬2,500元
    應自起訴狀繕本送達之第16日起至清償日止，按年息百分之
    10計算之利息。
二、被上訴人則抗辯：
  (一)國泰人壽部分：
    上訴人於95年9月1日，向伊請求個人壽險契約（保單號碼：
    0000000000）之殘廢保險金，伊已於95年9月13日給付上訴
    人全殘保險金；但上訴人於投保個人壽險（保單號碼：
    0000000000）所附加之傷害險，已於系爭保險事故發生前（
    89年3月22日）申請終止；該附約上訴人已無請求權，伊亦
    無給付保險金之責。依上訴人所填具之理賠申請書，未就其
    他保險契約（配偶附加傷害險及員工團保）提出申請；故依
    上訴人所附加附約（國泰平安保險附約）條款第20條約定，
    上訴人申請殘廢保險金給付時，應檢具相關文件（含診斷書
    、意外傷害事故證明文件、保險金申請書、受益人的身分證
    明）；次依保險法第34條規定，伊應於上訴人交齊申請殘廢
    保險金應備文件後15日起，負給付遲延利息之責；上訴人所
    主張伊應自95年9月29日起給付遲延利息，應無理由。上訴
    人主張，其係遭不明人士重擊致呈植物人狀態；但事故經過
    與苗栗縣警察局通霄分局之刑案記錄表所載出入甚大；且報
    案時間與案發時間相隔近1個月，有悖常理，兩者均難證明
    上訴人確有發生其所稱之保險事故。且依卷內事證，上訴人
    顯係故意自殺或自成殘廢，依上訴人所投保「福利團體一年
    定期壽險保單條款」第18條第3款，「國泰福利團體傷害保
    險保單條款」第20條第1款、「國泰平安保險附約條款」第
    21條第2款約定，伊自不負給付殘廢保險金之責等語。並於
    本院聲明：上訴駁回。
  (二)新光人壽部分:
    按上訴人所投保之「新光平安意外傷害保險附約」第3條、
    「新光住院醫療日額保險附約」第3條及「新光綜合保障附
    約」第4條皆明白訂定：「意外傷害事故」指非由疾病引起
    之外來突發事故，惟上訴人對系爭事故是否符合保單約定之
    「意外傷害事故」應負積極舉證責任卻未舉證，伊自毋須給
    付上訴人意外殘廢保險金1,901,100元。依上訴人所提「苗
    栗縣警局通宵分局受理各類刑案記錄表」報案內容所示，「
    於上述地點（日期不詳）報案人丈夫疑似自殺後送台中榮總
    治療（未死亡），因主治醫師稱疑似有他殺嫌疑，家屬打電
    話報案請警方處理」，而處理情形中，丙○○又謂，被保險
    人壬○○係於94年11月24日在自家住所遭自身所有褲子勒住
    脖子云云，惟卻於94年12月20日才報案懷疑遭第3人傷害。
    再依苑裡李綜合醫院之病歷摘要表所記載「此次就醫紀錄」
    中，家屬代述病患因「洗臉時不慎跌倒被衣架勒傷頸部云云
    」，又為系爭事實經過之第3種說法。另依法務部法醫研究
    所97年10月22日法醫所 (97)醫文字第0971101840號鑑定書
    研判結果，否定上訴人之勒痕需高處懸吊頸部所造成，亦認
    定上訴人之傷痕不似單純女用休閒長褲勒頸可造成。上訴人
    應當說明並確認系爭事故事實究竟如何? 究為衣架勒傷? 或
    褲子勒傷? 為何說辭反覆? 伊自得拒絕給付系爭事故殘廢保
    險金。另上訴人於鈞院所提證人陳宏龍醫師部分，其證詞否
    認事發當時急診病歷真實性，及證人乙○○部分，皆是事後
    陳述，並無實證，而自拍模擬光碟部分，是否確實為事發當
    時情況並不可知，全是上訴人事後片面拍攝，此乃新攻防方
    法，依民事訴訟法第447條第3項規定，應駁回之等語。並於
    本院聲明：上訴駁回。
  (三)三商美邦人壽部分：
    上訴人係因自身之故意行為致成全殘，乃系爭保險契約除外
    不保事項，伊不負給付保險金之責。縱若上訴人之請求有理
    由，其請求之金額應為174萬2,000元，蓋依原判決附表三所
    示，其請求伊給付醫療費用合計為41萬4,000元，惟上訴人
    94年11月28日之住院日數重覆計算，應扣除一天之「住院保
    險金」1,000元及「加護病房保險金」1,000元，共應扣除
    2,000元；又「手術保險金」依《手術醫療終身健康保險附
    約》所附「手術類別及每日住院保險金額倍數表」”註”所
    示，本表未列明之手術項目，以「全民健康保險醫療費用支
    付標準」第7章「手術」所列手術項目支付點數換算，1倍相
    當於500點（不足500點整者，按比例計算其倍數）。上訴人
    並未證明其有施行「手術」，且依李綜合醫院出院病歷摘要
    之記載，亦未見有手術，其據以請求2萬元，應予扣除等語
    。並於本院聲明：上訴駁回。
三、上訴人主張其分別與國泰人壽、新光人壽及三商美邦人壽訂
    立上開保險契約，此為兩造所不爭執，並有卷附之保險契約
    可稽 (見原審卷一第39頁、第40頁、第105頁至第112頁)，
    上訴人此部分之主張，堪信為真實。國泰人壽抗辯上訴人所
    投保之附加傷害險契約已於89年3月22日終止，並提出保險
    契約內容變更申請書、繳交保費票據資料一覽表為證 (見原
    審卷一第69頁、第70頁、本院卷二第76頁)。經查，依上訴
    人所繳交保費之記錄顯示，88年3月23日與89年3月31日 (即
    終止上開附加傷害險契約前後期)所繳納之保費，有781元之
    差額；且前揭保險契約內容變更申請書上，除上訴人之簽名
    、印文外，尚有相關服務人員、經辦人員、業務課承辦人員
    之查核章，應可認該申請書之真正，上訴人空言否認前揭申
    請書上簽名及印文之真正，尚無可採，是國泰人壽此部分之
    抗辯，自可採信。
四、上訴人主張其於上開時日，在苗栗縣苑裡鎮客庄里15鄰77-3
    1號住所，遭疑似闖空門行竊之不明人士闖入並遭嚴重襲擊
    ，經苑裡李綜合醫院診斷為「外傷性窒息併腦缺氧」，其所
    受之傷害不屬於罹患疾病、細菌感染、器官老化衰竭等因身
    體內部因素所致，屬傷害保險之意外事故之事實，業據提出
    苗栗縣警察局通宵分局受理各類刑案記錄表、診斷證明書為
    證(見原審卷一第12頁、第13頁)，被上訴人等則以前詞抗辯
    。是本件首應審酌者，厥為上訴人所受之傷害是否屬被上訴
    人等所承保之意外傷害事故，茲論述於下：
  (一)依國泰人壽「福利團體一年定期壽險保單條款」第18條第3
    款約定，被保險人故意自成殘廢，保險公司不負給付保險金
    的責任；「國泰福利團體傷害保險保單條款」第4條第2項、
    「國泰平安保險附約條款」第2條第5項 (見原審卷二第159
    頁、第163頁、原審卷一第72頁)；新光人壽之「綜合保障附
    約」條款第4條第1款、「平安意外傷害保險附約」條款第3
    條第1款、「住院醫療日額甲型」條款第3條第1款 (見原審
    卷一第24頁、第15頁、第20頁)；三商美邦人壽之「日額型
    住院醫療終身健康保險附約」第2條第3款、「手術醫療終身
    健康保險附約」第2條第3款 (見原審卷一第31頁、第272 頁
    )，均明文訂定：被保險人於本附約有效期間內，因遭受意
    外傷害事故，致其身體蒙受傷害或致殘廢、死亡時，保險人
    將依照系爭保險附約條款之約定，給付保險金；上開所稱意
    外傷害事故，指非由疾病引起之外來突發事故。按上開約定
    所稱「非由疾病引起之外來突發事故」，須符合下列三條件
    ：1.非由疾病引起，即非因自身內在疾病所致，2.為外來的
    ，即限定引起事故之原因出於自身以外之事故，3.為突發的
    ，即外在環境急速之變化，致不可預期或出於預料之外，始
    能謂符合系爭保險附約條款約定之意外傷害事故。意外傷害
    保險契約之受益人請求保險人給付保險金，應證明該事故確
    已發生，且依經驗法則，其發生通常係因外來、偶然而不可
    預見者，始認其已盡證明之責。
  (二)經查，上訴人於前揭時日，經由救護車送至苑裡李綜合醫院
    急診，其病歷摘要表記載「據家屬代訴病患因洗臉時不慎跌
    倒被衣架勒傷頸部，…病患意識昏迷無知覺，…。」 (見原
    審卷一第96頁)；而丙○○於94年11月29日向苗栗縣警察局
    通宵分局報案時表示：「報案人於上記時地稱其夫壬○○因
    在家中收衣服不慎跌倒…，因由於意外後忙於照顧其夫沒時
    間向警方報案，特於今向警方備案。」 (見本院卷一第39頁
    ) ；嗣於94年12月21日再度報案時，其報案內容為「於上述
    地點（日期不詳）報案人丈夫疑似自殺後送台中榮民總醫院
    治療（未死亡），因主治醫師稱疑似有他殺嫌疑，家屬打電
    話報案請警方處理」，於處理情形一欄，丙○○陳稱，「其
    夫壬○○於日前因不明原因於家中2樓樓梯扶手處，遭自身
    所有褲子勒住脖子，丙○○…自行幫壬○○將褲子鬆解，…
    。」 (見原審卷一第12頁)等語，足徵上訴人確有非由疾病
    引起之外來事故所致殘廢之情事。惟該事故之發生，依經驗
    法則，是否屬因外來、偶然而不可預見者，或為上訴人本身
    故意之行為，應綜合上訴人之傷勢及現場各項具體事證以為
    判斷。依事故發生當日進行救護工作之消防隊員蔡文誠於苗
    栗縣警察局通霄分局苑裡分駐所（下簡稱苑裡分駐所）陳稱
    ：「問：傷者壬○○傷勢如何？現場有無發現可疑異況？答
    ：…當時初步救護壬○○時發現他脖子上有一處明顯勒痕，
    至於身體其他部位沒發現有其他明顯傷痕。」（見原審卷一
    第88頁至第89頁）；丙○○94年12月21日於苑裡分駐所製作
    筆錄時亦稱：「事故當日屋內物品整齊沒有被翻動的跡象。
    」（見原審卷一第87頁）等語，應可認上訴人住處於事故發
    生時，並無不明人士外力闖入。蓋依經驗法則，若有人闖入
    侵襲上訴人，上訴人理應有反擊之動作，屋內應會有侵入跡
    象，且上訴人只有頸部受有傷痕，其他身體部位無明顯外傷
    ，上訴人主張其住處遭不明人士侵入並受嚴重襲擊，致事故
    之發生乙節，並非事實，自不足採。
  (三)又本件經送法務部法醫研究所鑑定研判結果，認為「一、依
    壬○○於94年11月24日發生縊頸情事，妻子家人送醫後有多
    項說辭包括在浴室、在2、3樓梯間、自縊、洗臉時不慎跌倒
    被衣架勒傷等供詞反覆、不定情事。二、依鄭員住院相片及
    李綜合醫院住院資料顯示『左耳至右耳後傷口32乘5公分破
    皮』，研判為5公分寬之條帶索狀物上吊之工具壓痕證據，
    較不似為單純女用休閒長褲自行勒住頸部可造成。若變製（
    如撕割）成5公分左右寬之布條索狀物較為符合。三、此類
    縊痕，在身體斜靠躺臥之姿勢，即繩索布帶縊頸之重量超過
    兩公斤以上達到壓迫頸部靜脈血管即可，較重以5及15公斤
    之重量即可分別造成頸動脈及氣管壓迫之過程。以壓迫頸靜
    脈、頸動脈及氣管三者均可造成窒息，即缺氧性腦病症之結
    果，以頸部壓痕研判並非確要離地騰空自高處上吊懸吊，但
    死者頸部等表徵確有上吊頸部窒息之特徵。」，此有法務部
    法醫研究所法醫所 (97)醫文字第0971101840號鑑定書附卷
    可稽 (見本院卷二第14頁至第19頁)，參以丙○○就事故發
    生之原因，前後說詞不一，或因洗臉時不慎跌倒被衣架勒傷
    頸部、或在家中收衣服不慎跌倒、或於家中二樓樓梯扶手處
    遭自身所有褲子勒住脖子 (見前段所述)，對照上開鑑定報
    告研判，上訴人頸部之傷勢應為5公分寬之條帶索狀物上吊
    之工具壓痕，較不似為單純女用休閒長褲自行勒住頸部可造
    成，顯見丙○○就事故發生之原因有所保留等情以觀，被上
    訴人等抗辯上訴人係因自身之故意行為造成殘廢結果，非屬
    渠等所承保之意外傷害事故，應可採信。
五、上訴人又主張依苑裡李綜合醫院急診病歷記載，關於上訴人
    之身體所受之傷害有如下之描述: 「generalized cyanosis
    , strangulated line over neck and abrasion wound
    over left leg was noted.Bp and heart rate returned
    after intensive CPR.Admitted toI CU． (譯為: 全身已
    經發紺，勒痕是環繞頸部而左小腿亦有發現擦傷。經心肺復
    甦術急救後血壓和心跳回復，送入住加護病房持續觀察。)
    」；其護理記錄記載，「身上多處A/W(擦傷)3x1cm、3x1cm
    、2x1cm，脖子有勒傷，臉色蒼白…」; 「P'A(病人)左耳後
    至右耳後w'd(傷口)32x5cm 破皮、紅，雙下肢有A/W(擦傷)
    各3x1cm」，可以歸納出其若為上吊自殺，為何頸部以外之
    身體部位會有多處擦傷? 為何頸部之勒痕長達32公分幾乎環
    繞整個頸部? 為何該勒痕會有破皮 (推測為其企圖掙脫所留
    下)之現象? 而且從警方之照片可以看出其頸部正面之勒痕
    呈現在喉結之下方，其傷勢不僅與被上訴人所抗辯之上吊自
    殺(頸部勒痕應在喉結上方)所應呈現之外傷有很大之差異，
    更顯示是遭到攻擊等語。經查，依丙○○於苑裡分駐所之調
    查筆錄陳稱：「我就看見壬○○倒坐在2樓通往3樓的樓梯轉
    角處，…，發現他頸部被一條米色長褲綁住在扶梯上，當時
    我馬上要將綁在壬○○頸部的褲子解開，可是我解不開，…
    ，我拿一把剪刀將纏繞在壬○○頸部的長褲剪開，隨後我扶
    住壬○○但是他太重我扶不住就鬆手壬○○就往2樓地板方
    向跌倒，然後就倒臥在2樓地板…。」 (見本院卷一第40頁
    背面)，可見上訴人雙下肢有多處擦傷，應是上訴人在丙○
    ○鬆手後滑落至2樓地板過程中受傷，且前揭鑑定書就此部
    分亦說明「腿部傷痕不明顯，無法認定為抵抗痕」 (見本院
    卷二第18頁三、(二))。至上訴人頸部勒痕會有破皮，應是丙
    ○○在試圖解開纏繞在上訴人頸部的褲子過程中所產生，尚
    難認係上訴人企圖掙脫所留下之傷勢。次查，上訴人為丙○
    ○發現時，其身體斜靠躺臥2樓往3樓樓梯轉角處，並非離地
    騰空自高處上吊懸吊，是上訴人頸部之勒痕有32公分長及其
    頸部正面之勒痕呈現在喉結之下方，未有不合之處，上訴人
    據此主張其係遭到不明人士之攻擊，並不可採。
六、上訴人另主張以證人楊棋濱於原審97年2月21日之證詞，應
    可認若用自殺之角度去觀察，就自殺之方式及自殺之空間而
    論，不僅不合常理，更是疑點重重。況且，事故現場留有許
    多疑似外力入侵之跡證，而非被上訴人等所強調現場沒有任
    何歹徒侵入之跡象，且警方無法證實本件事故是一個自殺案
    件云云。惟查，上訴人係於94年11月24日發生事故，證人楊
    棋濱於原審證稱：「被告（三商人壽）訴訟代理人問：請問
    楊警官，你是幾月幾號到現場去勘查？證人楊棋濱答：……
    我們鑑識科的人去看的時候，是94年12月，12月20幾號的時
    候，去看的。被告訴訟代理人問：你到現場的時候，現場有
    沒有封鎖，有沒有保持第一次案發的那種情況？證人楊棋濱
    答：沒有」（見原審卷二第148頁)。按刑事案件之鑑定，應
    以第一現場之跡證，作為鑑定之資料，如未加以封鎖之現場
    且事隔一個月後，其所取得之事證，是否足資作為鑑定之資
    料，已不無可疑；況證人楊棋濱雖稱：「以我個人經驗來看
    的話，我會比較傾向有外力介入的可能性，只是我們缺乏進
    一步的跡證。」 (見原審卷二第147頁)，但法官問：「這個
    案件依照你們的跡證，可以排除是自殺嗎？」，證人楊棋濱
    稱：「就是說以一半一半，…，就是沒有辦法完全排除它，
    …。」（見原審卷二第144頁），是故，證人楊棋濱之證詞
    尚不足證明上訴人之傷殘係由外力所致。另上訴人於苑裡李
    綜合醫院之主治醫師陳宏龍雖於本院到庭結證稱：「我的專
    長是神經外科。以他脖子的勒痕及全身的傷勢，我個人認為
    是比較像意外而不像自殺。」等語 (見本院卷一第158頁背
    面、第159頁)，然事故之發生，是否為自殺或意外，有無外
    力之介入，除檢視出事者之傷勢外，還須搜集事故現場之相
    關物證，資為判斷之證據，尚難僅憑出事者之傷勢逕為判斷
    。況證人陳宏龍專長為神經外科，核與法醫為提供醫學上之
    證據，鑑定事故發生之原因，兩者專業領域有別，是證人陳
    宏龍上開陳述，要為主觀臆測之詞，不足採信。至證人乙○
    ○亦於本院準備程序中到庭作證，然其證詞內容均為事故發
    生後，關於報案之過程，核與本件之待證事實─事故之發生
    有無外力介入或為上訴人本身故意之行為無關。綜上，證人
    楊棋濱、陳宏龍、乙○○之證言，亦無從資為認定上訴人之
    傷殘係由外力所致之有利證據。
七、上訴意旨再以上訴人薪資收入豐富，經濟財務狀況堪稱富裕
    ，工作上績效特優，業績屢獲第一名之獎勵，身體健康更無
    任何精神疾患，育有一對兒女，且夫妻感情恩愛家庭和樂幸
    福美滿，並無自殺之動機，系爭事故之發生，絕非出自上訴
    人故意之行為云云。惟查，近年來，由於社會環境的快速變
    遷，使得個人必須面臨許多的壓力與挫折，當外界的壓力超
    過個人所能承受的範圍，或因為無法適應多變複雜的環境，
    或許有愈來愈多的人會選擇以自殺做為因應的方法。然自殺
    動機非常的複雜，可能有自我懲罰、報復、得到休息、與重
    要他人團圓（重要他人去世）等等，而動機往往存在於行為
    人之內心，並非外人所能了解，亦非從外在客觀環境可以判
    斷。上訴意旨以上訴人之事業有成、家庭圓滿及身體健康，
    而排除其有自殺之動機，亦非可採。
八、綜上所述，上訴人主張其因遭不明人士之攻擊，致外傷性窒
    息併腦缺氧呈植物人狀態，屬傷害保險所謂之意外事故，為
    不足採；被上訴人等抗辯上訴人之傷害係為上訴人故意之行
    為，為可採。從而，上訴人本於保險契約請求國泰人壽應給
    付殘廢保險金130萬元本息、新光人壽應給付190萬1,100元
    本息、三商美邦人壽應給付176萬4,000元之醫療保險金，為
    無理由，不應准許。原審為上訴人敗訴之判決，及駁回其假
    執行之聲請，核無不合。上訴意旨指摘原判決不當，求予廢
    棄改判，為無理由，應予駁回。
九、本件事證已臻明確，兩造其餘之攻擊或防禦方法，經本院審
    酌後核與判決結果不生影響，不再一一論述，併此敘明。
十、據上論結，本件上訴為無理由，依民事訴訟法第449條第1項
    、第78條，判決如主文。
中    華    民    國    98    年    4     月    14    日
                    民事第十三庭
                        審判長法  官  黃騰耀
                              法  官  周舒雁
                              法  官  陳姿岑
正本係照原本作成。
如不服本判決，應於收受送達後20日內向本院提出上訴書狀，其
未表明上訴理由者，應於提出上訴後20日內向本院補提理由書狀
（均須按他造當事人之人數附繕本）上訴時應提出委任律師或具
有律師資格之人之委任狀；委任有律師資格者，另應附具律師資
格證書及釋明委任人與受任人有民事訴訟法第466條之1第1項但
書或第2項（詳附註）所定關係之釋明文書影本。
中    華    民    國    98    年    4     月    14    日
                              書記官  黃慶霽
附註：
民事訴訟法第466條之1（第1項、第2項）：
對於第二審判決上訴，上訴人應委任律師為訴訟代理人。但上訴
人或其他法定代理人具有律師資格者，不在此限。
上訴人之配偶、三親等內之血親、二親等內之姻親，或上訴人為
法人、中央或地方機關時，其所屬專任人員具有律師資格並經法
院認為適當者，亦得為第三審訴訟代理人。


司法院資訊處製作；財團法人民間司法改革基金會備份。
